【裁判字號】    99,易,2094
【裁判日期】    990810
【裁判案由】    詐欺
【裁判全文】
臺灣臺中地方法院刑事判決              99年度易字第2094號
公  訴  人  臺灣臺中地方法院檢察署檢察官
被      告  己○○
上列被告因詐欺案件，經檢察官提起公訴（99年度偵字第5618號
）及移送併辦（99年度偵字第11025號、99年度偵字第14028號）
，被告於準備程序中就被訴事實為有罪之陳述，經本院合議庭評
議後裁定由受命法官獨任改行簡式審判程序審理，判決如下：
    主    文
己○○幫助意圖為自己不法之所有，以詐術使人將本人之物交付
，處有期徒刑貳月，如易科罰金，以新臺幣壹仟元折算壹日。
    犯罪事實
一、己○○（原名簡姚帷）於民國99年1月12日某時，透過自由
    時報廣告版，獲知刊載愛妃爾影視娛樂公司應徵司機之求職
    廣告，隨即撥打門號0000000000號行動電話與該不詳姓名年
    籍自稱楊經理之成年男子聯繫，該自稱楊經理之成年男子在
    正式錄取其到職工作前即要求提供金融帳戶之存摺影本及金
    融卡並告知密碼，其可預見金融帳戶係個人理財之重要工具
    ，關係個人財產、信用之表徵，一般人利用他人名義之金融
    帳戶，常與詐欺取財之犯罪密切相關，且取得他人存摺之目
    的，在於收取贓款及掩飾犯行不易遭人追查，又對於提供帳
    戶之行為本身，雖無引發他人萌生犯罪之確信，但仍不顧他
    人所可能遭受之危險，竟基於縱若有人持以犯詐欺取財罪亦
    不違反其本意之幫助犯意，於99年1月12日16時許，在臺中
    市○○○路金錢豹酒店前，將其向合作金庫商業銀行大里分
    行申請開立帳號0000000000000號帳戶之存摺影本、金融卡
    及密碼，提供予該自稱楊經理之成年男子取得。該自稱楊經
    理之成年男子所屬詐騙集團成員於取得己○○提供之前開合
    作金庫大里分行帳戶之金融卡及密碼後，即基於詐欺取財之
    犯意，意圖為自己不法之所有，(一)於99年1月12日16時30分
    許，假冒網路賣家撥打電話予戊○○，向戊○○謊稱其付費
    方式被改為分期，要求至自動櫃員機修改付款方式為由，致
    使戊○○誤信為真，陷於錯誤，遂於99年1月12日21時07分
    許、21時20分許，前往高雄市○○區○○街347號楠梓右昌
    郵局自動櫃員機，依照指示操作而接續匯款新臺幣（下同）
    9999元、17997元至己○○所申請開立之前開合作金庫大里
    分行帳戶內後，該詐騙集團成員隨即持己○○之金融卡提領
    一空，嗣經戊○○察覺有異，立即報警處理，始知受騙；(二)
    於99年1月12日18時20分許，假冒網路賣家撥打電話予丁○○，向丁○○謊稱先前網路購物簽收時因簽收錯誤致其付款
    方式設定為分期付款，每月存款會被扣款，要求依照指示前
    往自動櫃員機操作為由，致使丁○○誤信為真，陷於錯誤，
    遂於99年1月12日21時07分許，前往臺北縣土城市○○路○段
    96號合作金庫土城分行自動櫃員機，依照指示操作而匯款14
    025元至己○○所申請開立之前開合作金庫大里分行帳戶內
    後，該詐騙集團成員隨即持己○○之金融卡提領一空，嗣經
    戊○○察覺有異，立即報警處理，始知受騙；(三)於99年1月1
    2日19時50分許，假冒網路購物服務人員撥打電話予甲○○
    ，向甲○○謊稱網路賣家多寄了一件商品，交易金額會變成
    分期付款，要求前往自動櫃員機依照指示操作為由，致使甲○○誤信為真，陷於錯誤，遂於99年1月12日21時02分許，
    前往新竹縣竹北市○○路六家郵局自動櫃員機，依照指示操
    作而匯款10183元至己○○所申請開立之前開合作金庫大里
    分行帳戶內後，該詐騙集團成員隨即持己○○之金融卡提領
    一空，嗣經甲○○察覺有異，立即報警處理，始知受騙；(四)
    於99年1月12日20時許，假冒郵局經理撥打電話予丙○○，
    向丙○○謊稱其郵局資料外洩，要求至自動櫃員機依照指示
    操作將可能外洩之資料關閉為由，致使丙○○誤信為真，陷
    於錯誤，遂於99年1月12日20時59分許，前往苗栗縣卓蘭鎮
    ○○路133號卓蘭郵局自動櫃員機，依照指示操作而匯款299
    89元至己○○所申請開立之前開合作金庫大里分行帳戶內後
    ，該詐騙集團成員隨即持己○○之金融卡提領一空，嗣經丙○○察覺有異，立即報警處理，始知受騙；(五)於99年1月12
    日20時30分許，假冒奇摩購物網站購物賣家及兆豐銀行客服
    人員撥打電話予乙○○，向乙○○謊稱當初買衣服轉帳時按
    到約定轉讓功能，要求持金融卡至自動櫃員機依照指示操作
    以取消約定轉帳設定為由，致使乙○○誤信為真，陷於錯誤
    ，遂於99年1月12日21時12分許，前往臺中縣潭子鄉○○路○
    段190巷32號全家便利商店內所設之台新銀行自動櫃員機，
    依照指示操作而匯款21989元至己○○所申請開立之前開合
    作金庫大里分行帳戶內後，該詐騙集團成員隨即持己○○之
    金融卡提領一空，嗣經乙○○察覺有異，立即報警處理，始
    知受騙。
二、案經戊○○訴由臺中縣警察局霧峰分局報告臺灣臺中地方法
    院檢察署檢察官偵查起訴暨移送併辦。
    理    由
一、訊據被告己○○對於上揭時地，提供其申請開立之合作金庫
    大里分行帳戶之存摺影本及金融卡並告知密碼予該姓名年籍
    不詳自稱楊經理之成年楠梓所屬詐騙集團成員作為向告訴人
    戊○○及被害人丁○○、甲○○、丙○○、乙○○等人詐財
    之匯款帳戶使用等情，業經坦認屬實，核與告訴人戊○○、
    丁○○、甲○○、丙○○、乙○○等人於警詢中之指訴情節
    相符，並有合作金庫大里分行被告所申請開立之活期儲蓄存
    款存摺影本1份、合作金庫商業銀行大里分行99年2月3日合
    金大里存字第0990000523號函檢送之被告前開帳戶開戶資料
    及交易往來明細資料各1份、被告提出之徵職廣告剪報1份、
    門號00 00000000號行動電話申請人資料及通話明細資料各1
    份、被告所使用門號0000000000號行動電話通話明細資料1
    份、被害人丁○○所提出合作金庫土城分行存摺明細顯示受
    騙匯款紀錄之存摺影本1份、被害人甲○○受騙匯款之郵政
    自動櫃員機交易明細表1份、被害人丙○○受騙匯款之郵政
    自動櫃員機交易明細表1份、被害人乙○○受騙匯款之台新
    銀行自動櫃員機交易明細表1份、告訴人戊○○受騙匯款之
    郵政自動櫃員機交易明細表2份等在卷可稽，，被告自白供
    述與現有事證相符，應堪置信。按刑法上之故意，區分直接
    故意（確定故意）與間接故意（不確定故意），「行為人對
    於構成犯罪之事實，明知並有意使其發生者」為直接故意，
    「行為人對於構成犯罪之事實，預見其發生而其發生並不違
    背其本意者」為間接故意；又金融帳戶為個人理財之工具，
    申請開設金融帳戶並無任何特殊之限制，一般民眾皆能自由
    申請開戶，並得同時在不同金融機構申請多數存款帳戶使用
    ，乃眾所周知之事實，依一般人之社會生活經驗，倘係合法
    收入，本可自行向金融行庫開戶使用，而無向他人取得帳戶
    之必要；苟不以自己名義申請開戶，反以不正方式向不特定
    人取得他人之金融機構帳戶使用，衡情應能懷疑其目的在於
    施用詐騙手段以非法取得他人財物，且以不實訊息之方式而
    詐欺取財之犯罪類型層出不窮，該等犯罪多數均係利用人頭
    帳戶作為出入帳戶，並經網路、媒體廣為披載，被告係已成
    年之人，亦當能夠知悉社會上常有利用人頭帳戶從事詐欺取
    財之犯罪情事，且被告對於該詐騙集團成員取得其前開合作
    金庫大里分行帳戶作為實施詐欺取財之犯行應可預見，而被
    告既仍願提供帳戶，更徵對於其帳戶被利用作為向人詐騙財
    物之情，並無違背其本意。至被告交付其合作金庫大里分行
    帳戶存摺影本、金融卡及密碼之行為，既非詐欺取財罪之構
    成要件行為，且查無任何證據足資證明被告與該詐欺集團成
    員間有何共同詐欺取財之犯意聯絡，足認被告應僅係出於幫
    助犯罪之行為。本件事證明確，被告犯行，洵堪認定。
二、查：該姓名年籍不詳自稱楊經理之成年男子所屬之詐欺集團
    成員於取得被告提供之前開合作金庫大里分行帳戶後，基於
    詐欺取財之犯意，意圖為自己不法之所有，向告訴人戊○○
    及被害人丁○○、甲○○、丙○○、乙○○等人施以詐術，
    致使告訴人戊○○及被害人丁○○、甲○○、丙○○、乙○○等人因而受騙，依照指示操作而匯款至被告所申請開立交
    付予該詐欺集團成員使用之合作金庫大里分行帳戶內，而詐
    得財物，核該詐騙集團成員所為，係犯刑法第339條第1項之
    詐欺取財罪。本件被告將其所申請開立之合作金庫大里分行
    帳戶交予詐騙集團成員作為詐欺取財之匯款帳戶使用，顯係
    基於幫助他人詐欺取財之犯意，且所為提供帳戶予他人之行
    為係屬刑法詐欺取財罪構成要件以外之行為，其既以幫助他
    人犯罪之意思而參與犯罪構成要件以外之行為，核被告所為
    ，係犯刑法第30條第1項前段、第339條第1項之幫助詐欺取
    財罪。被告幫助詐欺集團成員犯詐欺取財罪，為幫助犯，應
    依刑法第30條第2項之規定，減輕其刑。被告以交付前開合
    作金庫大里分行帳戶資料之一行為，幫助詐欺集團成員分別
    對告訴人戊○○及被害人丁○○、甲○○、丙○○、乙○○
    等人詐欺取財，其係以一行為觸犯五個基本構成要件相同之
    幫助詐欺取財罪名，構成同種想像競合犯。臺灣臺中地方法
    院檢察署檢察官99年度偵字第11025、14028號移送併辦部分
    ，與本案係屬同一被告所涉犯之同一案件，本院自得併予審
    理。爰審酌被告因急於謀職，遂任意提供其合作金庫大里分
    行帳戶之金融卡及密碼予詐騙集團作為向人詐欺取財之匯款
    帳戶使用，被告之行為，助長犯罪之不良風氣，幫助犯罪者
    隱匿真實身分，增加檢警查緝犯罪之困難性，間接造成更多
    人之遭受損害，其行固屬可議，惟因被告業於本院中坦承犯
    行，知所悔悟，犯後態度尚可，且被告本身並未實際參與詐
    欺取財之犯行，可責難性較為輕微，考量告訴人戊○○及被
    害人丁○○、甲○○、丙○○、乙○○等人遭詐騙之金額，
    尚非鉅額，及被告提供帳戶資料並未獲得任何代價等一切情
    狀，量處如主文所示之刑，併予諭知易科罰金之折算標準，
    以示懲儆。
據上論斷，應依刑事訴訟法第273條之1第1項、第299條第1項前
段，刑法第30條第1項前段、第2項、第339條第1項、第55條、第
41 條第1項前段，刑法施行法第1條之1第1項、第2項前段，判決
如主文。
中    華    民    國    99    年    8     月    10    日
                  刑事第十六庭  法  官  巫淑芳
以上正本證明與原本無異。
如不服本判決應於收受判決後10日內向本院提出上訴書狀，並應
敘述具體理由；其未敘述上訴理由者，應於上訴期間屆滿後20日
內向本院補提理由書（均須按他造當事人之人數附繕本）「切勿
逕送上級法院」。
                                書記官  巫偉凱
中    華    民    國    99    年    8     月    10    日
附錄論罪科刑法條：
中華民國刑法第339條：
意圖為自己或第三人不法之所有，以詐術使人將本人或第三人之
物交付者，處5年以下有期徒刑、拘役或科或併科1千元以下罰金
。
以前項方法得財產上不法之利益或使第三人得之者，亦同。
前2項之未遂犯罰之。

司法院資訊處製作；財團法人民間司法改革基金會備份。
